【裁判字號】    96,易,3424
【裁判日期】    970229
【裁判案由】    詐欺
【裁判全文】
臺灣高雄地方法院刑事判決              96年度易字第3424號
公  訴  人  臺灣高雄地方法院檢察署檢察官
被      告  乙○○
上列被告因詐欺案件，經檢察官提起公訴（96年度撤緩偵字第
287 號），因被告於準備程序進行中就被訴事實為有罪陳述，經
告知簡式審判程序之旨且聽取當事人意見後，本院裁定進行簡式
審判程序並判決如下：
    主  文
乙○○幫助連續犯詐欺取財罪，處有期徒刑肆月，如易科罰金，
以銀元參佰元即新台幣玖佰元折算壹日。減為有期徒刑貳月，如
易科罰金，以銀元參佰元即新台幣玖佰元折算壹日。
    事  實
一、乙○○明知詐欺集團蒐購金融機構帳戶之存摺及金融卡，係
    基於詐欺取財之犯意，欲將詐欺所得款項匯入該帳戶，以避
    免遭警查獲，其若將金融機構帳戶之存摺及金融卡交付與他
    人使用，可能幫助詐欺集團掩飾或隱匿犯詐欺罪所得財物，
    致被害人與警方追查困難，竟基於幫助犯罪集團連續犯詐欺
    罪之不確定故意，於民國94年4 月下旬，在高雄縣鳳山市某
    處，將其在中華郵政股份有限公司楠梓郵局開立之第000000
    00000000號之存褶、金融卡，交付不詳之詐欺集團使用，該
    詐欺集團即以上揭帳戶與金融卡作為詐欺犯罪工具，先後於
    (一)94年5 月2 日上午某時許，撥打電話向丙○○詐稱中獎，
    須匯款始得領獎，致使丙○○陷於錯誤，於同日上午11時15
    分57秒，透過郵局匯款新台幣（下同）76,000元至乙○○上
    揭郵局帳戶內，(二)94年5 月4 日下午某時許，以相同手法，
    致使甲○○陷於錯誤，於同日下午3 時11分46秒匯款76,000
    元，翌日中午12時20分46秒匯款10萬元、下午2 時33 分56
    秒匯款10萬元至乙○○上揭郵局帳戶內。
二、案經丙○○、甲○○訴請高雄市政府警察局楠梓分局報請臺
    灣高雄地方法院檢察署檢察官偵查起訴。
    理  由
一、按本件被告乙○○所犯刑法第339 條之幫助詐欺取財罪，係
    死刑、無期徒刑、最輕本刑為3 年以上有期徒刑以外之罪，
    其於準備程序就被訴事實為有罪之陳述，經依法告知簡式審
    判程序之旨，並聽取當事人之意見後，本院認無不得或不宜
    改依簡式審判程序進行之處，爰依刑事訴訟法第273 條之1
    第1 項，裁定本件由受命法官獨任進行簡式審判程序，合先
    敘明。
二、上揭事實，業據被告於本院審理時坦承不諱（本院卷第59頁
    ），核與證人即告訴人丙○○（犯罪事實一(一)，警卷第6 至
    7 頁）、甲○○（犯罪事實一(二)，警卷第9 至10頁）警詢中
    之指述，大致相符，復有扣押物品目錄表（96偵12334 卷第
    29頁）、郵政存簿儲金立帳申請書1 紙（警卷第12頁）、存
    摺交易詳情表（警卷第13頁）、匯款單2 紙（警卷第14至15
    頁）附卷可資佐證。從而，被告上開自白與事實相符，自可
    採為認定事實之證據。是本案事證明確，被告上開犯行，堪
    以認定，應依法論罪科刑。
三、查被告行為後，刑法部分條文業於94年2 月2 日修正公布，
    並自95年7 月1 日起施行。按行為後法律有變更者，適用行
    為時之法律，但行為後之法律有利於行為人者，適用最有利
    於行為人之法律，現行刑法第2 條第1 項定有明文，該條文
    係規範行為後法律變更所生新舊法律比較適用之準據法，是
    刑法第2 條第1 項本身雖經修正，但無比較新舊法適用之問
    題，應一律適用裁判時之現行刑法第2 條第1 項之規定，為
    「從舊從輕」之比較，又新舊刑法關於刑之規定，雖同採從
    輕主義，惟比較時仍應就罪刑有關之共犯、未遂犯、想像競
    合犯、牽連犯、連續犯、結合犯，以及累犯加重、自首減輕
    暨其他法定加減原因（如身分加減）與加減比例等一切情形
    ，綜其全部之結果，而為比較，再適用有利於行為人之法律
    處斷，而不得一部割裂分別適用不同之新舊法（最高法院95
    年第8 次刑事庭會議決議參照）。準此：
  (一)關於罰金刑，在刑法修正前，刑法分則編各罪所定罰金刑之
    貨幣單位原為銀元，其最高罰金數額，從各該法條規定，而
    最低罰金數額，則依修正前刑法第33條第5款之規定為銀元1
    元以上，而刑法第339 條第1 項之詐欺取財罪係於72年6 月
    25日前所制定，且均未修正，依罰金罰鍰提高標準條例第1
    條前段規定，就其原定數額提高為2 倍至10倍，並依現行法
    規所定貨幣單位折算新台幣條例第2 條規定，以銀元1 元折
    算為新台幣3 元；又刑法第33條第5 款修正為：「罰金：新
    台幣1,000 元以上，以百元計算之」，已將刑法之罰金貨幣
    單位由銀元改為新台幣，及依增訂刑法施行法第1 條之1 規
    定：「中華民國94年1 月7 日刑法修正施行後，刑法分則編
    所定罰金之貨幣單位為新台幣。94年1 月7 日刑法修正時，
    刑法分則編未修正之條文定有罰金者，自94年1 月7 日刑法
    修正施行後，就其所定數額提高為30倍。但72年6 月26日至
    94年1 月7 日新增或修正之條文，就其所定數額提高為3 倍
    」。從而，刑法分則編各罪所定罰金刑之最高數額，於刑法
    修正前後並無不同，惟修正後刑法第33條第5 款所定罰金刑
    最低數額，較修正前提高，自以修正前刑法第33條第5 款規
    定較有利於被告。
  (二)另被告行為時之刑法第41條第1 項前段規定：「犯最重本刑
    為5 年以下有期徒刑以下之刑之罪，而受6 個月以下有期徒
    刑或拘役之宣告，因身體、教育、職業、家庭之關係或其他
    正當事由，執行顯有困難者，得以1 元以上3 元以下折算1
    日，易科罰金」。又被告行為時之易科罰金折算標準，修正
    前罰金罰鍰提高標準條例第2 條前段（現已刪除）規定，就
    其原定數額提高為100 倍折算1 日，則被告行為時之易科罰
    金折算標準，應以銀元300 元折算1 日，經折算為新台幣後
    ，應以新台幣900 元折算為1 日。惟修正後刑法第41條第1
    項前段則規定：「犯最重本刑為5 年以下有期徒刑以下之刑
    之罪，而受6 個月以下有期徒刑或拘役之宣告者，得以新臺
    幣1000元、2000元或3000元折算1 日，易科罰金」，比較修
    正前後之易科罰金折算標準，以修正前之規定較有利於被告
    ，自應適用修正前刑法第41條第1 項前段規定，定被告易科
    罰金之折算標準。
  (三)被告犯罪後刑法第30條雖有修正，惟修正前後僅條文用字有
    所不同，適用之結果均無不利於被告，自無新舊法比較之問
    題，則應依刑法第2 條第1 項前段規定適用被告行為時即修
    前之規定
  (四)準此而論，經綜合罪刑全部，就新舊法整體比較之結果，應
    以修正前刑法對被告較為有利，自應適用行為時即修正前刑
    法。
四、按刑法上之幫助犯，係對於犯罪與正犯有共同之認識，而以
    幫助之意思，對於正犯資以助力，而未參與實施犯罪之行為
    者而言（最高法院75年度台上字第1509號、84年度台上字第
    5998號、88年度台上字第1270號判決參照）；是以，如未參
    與實施犯罪構成要件之行為，且係出於幫助之意思提供助力
    ，即屬幫助犯，而非共同正犯。按前揭取得被告前揭郵局帳
    戶資料之詐騙集團成員或與之有犯意聯絡之人，基於意圖為
    自己不法所有之犯意，以撥打電話藉以向不特定人詐財之方
    式，使丙○○、甲○○2 人陷於錯誤，而將本人之財物交付
    ，其等所為，係犯刑法第339 條第1 項之詐欺取財罪。被告
    既預見詐騙集團成員與與之有犯意聯絡之人取得其帳戶資料
    可能供為詐欺犯罪被害人匯款之用，竟基於詐欺之不確定故
    意，提供其帳戶資料為上開詐欺犯行施以助力，核其所為係
    犯刑法第30條第1 項前段、第339 條第1 項之幫助詐欺罪，
    應依刑法第30條第2 項之規定，按正犯之刑減輕之。又該不
    詳姓名、年籍之人先後對丙○○、甲○○2 人之詐欺取財行
    為，時間緊接，手法相同，觸犯構成要件相同之罪名，顯係
    基於概括犯意為之，為連續犯，應依法論以一罪，並加重其
    刑，而被告以一個提供帳戶之行為，幫助詐騙集團成員及與
    之有犯意聯絡之人連續2 次詐欺取財，衡諸上開說明，仍只
    有一個犯罪行為，不構成幫助犯之連續犯，而為幫助連續。
    爰審酌被告明知詐欺集團猖獗，仍不知謹慎提供帳戶，使檢
    警難以追查，致被害人受有損失，惟犯後坦承全部犯行等一
    切情狀，量處如主文所示之刑，並諭知易科罰金之標準。此
    外被告犯罪之時間，係於中華民國96年罪犯減刑條例所定基
    準日96年4 月24日以前，合於中華民國96年罪犯減刑條例第
    2 條第1 項第3 款之規定，應減其宣告刑2 分之1 ，並依其
    犯罪情節輕重，諭知易科罰金之折算標準。至於被告所提供
    之前揭郵局存褶、金融卡等物，雖係被告幫助犯罪所用之物
    ，惟既未扣案，應已遭該詐騙集團放棄使用而丟棄滅失，為
    免日後執行之困難，爰不另為沒收之宣告，附此敘明。
據上論斷，應依刑事訴訟法第273 條之1 第1 項、第299 條第1
項前段，刑法第2 條第1 項前段，第30條、第339 條第1 項、第
41條第1 項前段，罰金罰緩提掏標準條例第1 條前段，廢止前罰
金罰鍰提高標準條例第2 條，中華民國96年罪犯減刑條例第2 條
第1 項第3 款、第7 條，判決如主文。
本案經檢察官陳俊秀到庭執行職務。
中    華    民    國    97    年     2    月    29    日
                  刑事第八庭    法  官  曾仁勇
以上正本證明與原本無異。
如不服本判決應於收受本判決後10日內向本院提出上訴書狀，並
應敘述具體理由，如未敘述上訴理由者，應於上訴期間屆滿後20
日內補提理由書狀於本院（均須按他造當事人之人數附繕本）「
切勿逕送上級法院」。
中    華    民    國    97    年     2    月    29    日
                                書記官  王治華
附錄論罪科刑法條：
中華民國刑法第339條
意圖為自己或第三人不法之所有，以詐術使人將本人或第三人之
物交付者，處5 年以下有期徒刑、拘役或科或併科1 千元以下罰
金。
以前項方法得財產上不法之利益或使第三人得之者，亦同。
前二項之未遂犯罰之。


司法院資訊處製作；財團法人民間司法改革基金會備份。
